臺灣臺東地方法院刑事判決　　　　　　　 96年度訴字第158號
公　訴　人　臺灣臺東地方法院檢察署檢察官
被　　　告　陳顯興
選任辯護人　吳漢成律師
被　　　告　沙金來
選任辯護人　郭重鑾律師
被　　　告　張清忠
選任辯護人　陳信伍律師
上列被告等因貪污治罪條例等案件，經檢察官提起公訴（96年度
偵字第891、1014、1154號），本院判決如下：
    主  文
陳顯興、沙金來及張清忠均無罪。
    理  由
一、公訴意旨略以：
(一)被告陳顯興於民國85年7月1日至86年6月30日期間，擔任臺
    東縣鯉魚山國際獅子會(下稱鯉魚山獅子會)之會長，竟與當
    時之臺東縣議員張清忠(涉犯利用職務上之機會詐取財物罪
    部分業經無罪判決確定)、涂成財(另案由臺灣高等法院花蓮
    分院審理中)及鯉魚山獅子會會計鍾百林(已由臺灣臺東地方
    法院檢察署檢察官另為不起訴之處分)基於詐取臺東縣政府
    所編列，俗稱「社團補助款」(預算科目及額度詳下所述)之
    概括犯意聯絡，由張清忠於85年7月某日、涂成財於86年6月
    某日分別虛偽通知臺東縣政府，建議臺東縣政府運用社團補
    助款（預算科目為「配合民間各項慶典活動經費」，每一會
    計年度為每位議員新臺幣50萬元）補助鯉魚山獅子會各新臺
    幣(下同)15萬元及17萬元，使臺東縣政府信以為真而同意核
    撥該筆補助款予鯉魚山獅子會。而陳顯興則於臺東縣政府核
    撥上開二筆補助款予鯉魚山獅子會之後，指示鍾百林於85年
    8 月9日將張清忠所建議補助15萬元補助款中之10萬元以匯
    款方式(該次匯款金額為25萬元，檢察官誤載為26萬元)交付
    張清忠花用，另復指示鍾百林於86年6月24日之後數日內某
    日，將涂成財所建議補助17萬元補助款中之14萬元以交付現
    金方式交還涂成財花用共同詐取上開共24萬元之補助款，因
    認被告陳顯興涉犯貪污治罪條例第5條第1項第2款之利用職
    務上之機會詐取財物罪嫌。
(二)被告陳顯興明知張清忠於85年8月9日收受上述由鍾百林交付
    之10萬元，係張清忠利用其建議臺東縣政府補助鯉魚山獅子
    會名義建議所詐得之財物，張清忠領取上述款項之前，根本
    並無所謂為鯉魚山獅子會墊付帳款之事，詎竟仍於96年4月3
    日下午，在臺灣臺東地方法院檢察署法警室之臨時偵查庭內
    ，於檢察官偵辦96年度偵字第71號鍾百林涉嫌貪污案之偵查
    中，於具結後並在得拒絕證言而未拒絕證言之情形下，虛偽
    證稱：伊於91年7月2日下午，在臺灣臺東地方法院作證時證
    述張清忠確曾因鯉魚山獅子會長交接為鯉魚山獅子會墊付帳
    款，故於補助款下來之後把補助款交給張清忠之情節確屬實
    情云云，就鍾百林是否與張清忠共犯貪污治罪條例第5條第1
    項之利用職務上機會詐欺取財罪之案情有重要關係事項為虛
    偽之陳述，因認被告陳顯興涉犯刑法第168條之偽證罪嫌。
(三)被告沙金來明知張清忠於85年8月9日及86年7月間某日，先
    後2次收受由鍾百林交付之10萬元及12萬元，均係張清忠利
    用其建議臺東縣政府補助鯉魚山獅子會名義建議所詐得之財
    物，張清忠領取上述2筆款項之前，根本並無所謂為鯉魚山
    獅子會墊付帳款之事，詎沙金來竟仍於92年4月21日上午，
    在臺灣高等法院花蓮分院第3法庭內，就該院91年度上訴字
    第224號張清忠等貪污案作證時，於具結後就張清忠是否確
    曾為鯉魚山獅子會墊付帳款，虛偽證稱：「在85年我們授證
    開了30桌，全部花費了30萬以上，之前是先請張清忠先墊款
    ，因為他有足夠的人脈，可以和人殺價，是由我和他一同去
    付款，86年辦千人慢跑、捐血活動，……，有時候我是有跟
    張清忠一同前往付款，那次慢跑、捐血活動花予將近3、40
    萬元，因為張清忠經濟較好，人脈也多，所以付款的時候都
    是請他先墊付，他都是先付現金」云云，就張清忠是否犯貪
    污治罪條例第5條第1項之利用職務上機會詐欺取財罪之案情
    有重要關係之事項為虛偽之陳述；復又另行起意，於96年4
    月23日上午，在臺灣臺東地方法院檢察署第5偵查庭內，於
    檢察官偵辦96年度偵字第71、891號鍾百林、陳顯興涉嫌貪
    污案之偵查中，再度於具結後虛偽證稱：上述於臺灣高等法
    院花蓮分院之證詞為事實、張清忠確曾為鯉魚山獅子會墊付
    帳款云云，就鍾百林、陳顯興是否與張清忠共犯貪污治罪條
    例第5條第1項之利用職務上機會詐欺取財罪之案情有重要關
    係事項為虛偽之陳述，因認被告沙金來涉犯刑法第168條之
    偽證罪嫌。
(四)被告張清忠明知其於85年8月9日及86年7月間某日，先後2次
    收受由鍾百林交付之10萬元及12萬元，均係其利用其建議臺
    東縣政府補助鯉魚山獅子會名義建議所詐得之財物，其於領
    取上述2筆款項之前，根本並無所謂為鯉魚山獅子會墊付帳
    款之事，詎張清忠竟仍於96年4月3日下午，在臺灣地方法院
    檢察署法警室之臨時偵查庭內及同年5月11日上午，在該署
    第3偵查庭內，於檢察官偵辦96年度偵字第71、891、1014號
    鍾百林、陳顯興及沙金來等人涉嫌貪污、偽證案之偵查中，
    接連2次於具結後並在得拒絕證言而未拒絕證言之情形下，
    虛偽證稱：伊並未取回上揭10萬元之12萬元之補助款，鍾百
    林支付伊之款項係伊為鯉魚山獅子會墊付之帳款云云，就鍾
    百林、陳顯興是否與張清忠共犯貪污治罪條例第5條第1項之
    利用職務上機會詐欺取財罪及沙金來是否犯刑法偽證罪等案
    情有重要關係事項為虛偽之陳述，因認被告張清忠涉犯刑法
    第168條之偽證罪嫌。
二、法院審理之結果，認為不能證明被告犯罪，而為無罪之諭知
    ，即無刑事訴訟法第154條第2項所謂「應依證據認定」之犯
    罪事實之存在。因此，同法第308條前段規定，無罪之判決
    書只須記載主文及理由。而其理由之論敘，僅須與卷存證據
    資料相符，且與經驗法則、論理法則無違即可，所使用之證
    據亦不以具有證據能力者為限，即使不具證據能力之傳聞證
    據，亦非不得資為彈劾證據使用。故無罪之判決書，就傳聞
    證據是否例外具有證據能力，本無須於理由內論敘說明，最
    高法院100年度台上字第2980號判決可資參照，故本件不再
    論述證據能力。
三、按犯罪事實應依證據認定之，無證據不得認定其犯罪事實；
    不能證明被告犯罪者，應諭知無罪之判決，刑事訴訟法第15
    4條第2項、第301條第1項分別定有明文。又事實之認定，應
    憑證據，如未能發現相當證據，或證據不足以證明，自不能
    以推測或擬制之方法，為裁判基礎；且認定犯罪事實所憑之
    證據，雖不以直接證據為限，間接證據亦包括在內，然而無
    論直接證據或間接證據，其為訴訟上之證明，須於通常一般
    之人均不致有所懷疑，而得確信其為真實之程度者，始得據
    為有罪之認定，倘其證明尚未達到此一程度，而有合理之懷
    疑存在而無從使事實審法院得有罪之確信時，即應由法院為
    諭知被告無罪之判決，有最高法院40年台上字第86號判例及
    76年台上字第4986號判例可資參照。
四、公訴人認被告陳顯興涉犯共同利用職務上之機會詐取財物罪
    及偽證罪、被告沙金來涉犯偽證罪及被告張清忠涉犯偽證罪
    ，無非係以下列證據為其主要論據:
(一)證人鍾百林、張清忠、涂成財於臺灣臺東地方法院檢察署89
    年度他字第95號(89年度偵字第1598號、本院89年度訴字第3
    19號、臺灣高等法院花蓮分院91年度上訴字第224號)案偵查
    及歷次審判中之證言。
(二)被告陳顯興於91年7月2日下午以證人身分在本院第一法庭內
    就本院89年度訴字第319號張清忠等被訴貪污案所為證言及
    證人結文與其於96年4月3日下午，在臺灣臺東地方法院檢察
    署法警室之臨時偵查庭內，於檢察官偵辦96年度偵字第71號
    鍾百林涉嫌貪污案偵查中以證人身分所為之證言及證人結文
    。
(三)被告沙金來於92年4月21日上午，在臺灣高等法院花蓮分院
    第三法庭內，就該院91年度上訴字第224號張清忠等貪污案
    作證時所為之證言及證人結文與被告沙金來於96年4月23日
    上午，在臺灣臺東地方法院檢察署第5法庭內，就96年度偵
    字第71、891號鍾百林、陳顯興等人涉嫌貪污案作證時所為
    之證言及證人結文。
(四)被告張清忠於96年4月3日下午，在臺灣臺東地方法院檢察署
    法警室之臨時偵查庭內及同年5月11日上午，在該署第3偵查
    庭內，於檢察官偵辦96年度偵字第71、891、1014號鍾百林
    、陳顯興及沙金來等人涉嫌貪污、偽證案之偵查中以證人身
    分所為之證言及證人結文。
(五)證人鍾百林於檢察官偵辦96年度偵字第71案時以被告身分所
    為之陳述及證人鍾百林、劉清郎於臺灣臺東地方法院檢察署
    96年度偵字第71、891、1014號案檢察官偵查中之證言。
(六)台東縣鯉魚山國際獅子會編號289收據、台東縣鯉魚山國際
    獅子會出具之領據(附於臺東縣政府憑證編號183憑證粘貼單
    )、臺灣銀行存摺類存款明細分類帳、涂成財議員服務處函
    (未書明日期文號)、台東縣鯉魚山國際獅子會編號223收據
    、台東縣鯉魚山國際獅子會出具之領據(附於臺東縣政府憑
    證編號565憑證粘貼單)影本、張清忠議員服務處86年7月21
    日函、台東縣鯉魚山國際獅子會第224收據、台東縣鯉魚山
    國際獅子會86年7月出具之領據(附於臺東縣政府憑證編號04
    6憑證粘貼單)影本各1紙；
(七)被告陳顯興、沙金來及張清忠3人不利於己之陳述。
五、被告陳顯興涉犯共同利用職務上之機會詐取財物罪部分:
    訊據被告陳顯興堅決否認有與張清忠、涂成財及鍾百林共同
    涉犯利用職務上之機會詐取財物之犯行，辯稱:張清忠及涂
    成財建議的補助款，都是由當時鯉魚山獅子會的財物鍾百林
    處理的，且伊的印章都交給鍾百林保管，伊雖然擔任會長，
    但並不管錢的部分，伊並未指示鍾百林將補助款還給張清忠
    及涂成財，況張清忠建議的補助款支票是寄到張清忠住處，
    涂成財建議的補助款支票則寄到獅子會的祕書沙金來住處，
    伊從未經手。此外，伊從未要求涂成財補助鯉魚山獅子會，
    涂成財補助鯉魚山獅子會是在96年6月間，當時伊快要卸任
    會長了，沒有必要再請涂成財補助等語。經查:
(一)有關張清忠於85年時取回補助款之部分:
１、張清忠於85年間曾建議臺東縣政府補助鯉魚山獅子會活動經
    費15萬元，鯉魚山獅子會於收受該款項後，經由該會財務人
    員鍾百林於85年8月9日匯款25萬元與張清忠等情，業據證人
    張清忠及鍾百林供述在卷，並有張清忠服務處函、台東縣鯉
    魚山國際獅子會編號289收據、台東縣鯉魚山國際獅子會出
    具之領據(附於臺東縣政府憑證編號183憑證粘貼單)、臺灣
    銀行存摺類存款明細分戶帳及85年8月9日匯款給張清忠之匯
    款單等在卷足憑。
２、證人鍾百林於89年8月15日於調查筆錄中供稱:85年張清忠及
    黃秋共補助30萬元，伊將其中25萬元全數交給張清忠處理，
    係遵照張清忠議員之指示辦理等語(見96年度偵字第71號卷
    一第18、19頁);又於89年8月24日調查筆錄中供稱:張清忠告
    訴伊補助款30萬元，實際只補助5萬元，伊詢問陳顯興，陳
    顯興說沒關係，就照張清忠的話轉帳25萬元給張清忠等語(
    見96年度偵字第71號卷一第37頁);復於89年8月15日偵查中
    證稱:「(問:即是你們主動要求他們補助，他們也同意補助
    ，為何張清忠還將錢拿回去?)同意補助時，張清忠就說好是
    補助四萬元，其他的錢要拿回去。」(見96年度偵字第71號
    卷一第31頁);又於96年3月19日偵查中供稱:八十五年的時候
    ，張清忠有要求領回補助款，當時伊有向陳顯興請示過，他
    說可以，所以才配合張清忠去辦理等語(見96年度偵字第71
    號卷二第7頁);再於91年7月2日本院審理中證稱:「(問:那運
    用到那裡去了?)張清忠議員他向我說，他有幫會代墊一些款
    ，他要把某部分的錢領走，因為我對那個錢並不了解，我有
    問過我們過長，會長說沒有關係。」(見96年度偵字第71 號
    卷一第112頁);又於97年8月7日於本院審理中證稱:「(問:款
    項領出來之前，是誰跟你接洽這二十六萬元?)張清忠。(問:
    陳顯興有無叫你把這二十六萬元交給他?)我不清楚，當時我
    事後有用會務報告的方式陳述，我以為陳顯興知道這件事情
    。」(見本院卷一第217、218頁);再於100年11月30日本院審
    理中證稱:伊擔任鯉魚山獅子會財務期間，有保管陳顯興的
    印章，有關張清忠議員補助15萬元給鯉魚山獅子會的相關收
    據及領據都是由伊製作的等語(見本院卷二第334頁)，綜上
    證人鍾百林之歷次證詞，證人鍾百林係依張清忠之指示才將
    議員補助款25萬元匯款與張清忠，證人鍾百林僅於匯款前詢
    問被告陳顯興之意見，然被告陳顯興並未如起訴書所載主動
    指示鍾百林將補助款交付與張清忠，而是被動的同意鍾百林
    匯款給張清忠。
３、證人張清忠於96年4月3日偵查中證稱:伊於85年有建議縣政
    府補助鯉魚山獅子會15萬元，伊沒有要求鯉魚山獅子會相關
    人員將補助款還給伊，但因為伊在陳顯興擔任會長時，曾因
    管東祥及沙金來向伊借錢代墊鯉魚山獅子會辦活動之費用，
    並表示補助款下來後再還給伊，所以之後鍾百林匯25或26萬
    元還給伊等語(見96年度偵字第71號卷二第19、20頁)。又於
    100年10月31日本院審理中證稱:「(問:就你印象所及，陳顯
    興有沒有去介入要求你這個補助款應該如何使用、如何支出
    ?)沒有。」(見本院卷二第354頁)，足認，張清忠並未要求
    被告陳顯興將補助款退還給張清忠，而係直接與鍾百林接洽
    ，要求鍾百林將補助款25萬元匯給伊。
４、本案張清忠建議臺東縣政府補助鯉魚山獅子會15萬元後，臺
    東縣政府將補助款15萬元之支票，寄發至臺東縣臺東市○○
    路337號張清忠住處而非寄交予被告陳顯興等情，業據證人
    張清忠證述在卷，並有臺東縣政府97年3月19日府社行字第
    0970020604號函附件之付款憑單及業務費支出資料等附卷可
    稽，是被告陳興顯辯稱其未經手張清忠建議之補助款等語，
    尚非無憑。
５、綜上，被告陳顯興雖供稱，伊在擔任鯉魚山獅子會會長期間
    ，曾經請張清忠議員補助鯉山獅子會等語，惟本件尚無積極
    之證據足以認定於張清忠議員建議臺東縣政府補助鯉魚山獅
    子會前後，被告陳顯興曾與張清忠謀議將來補助款匯入鯉魚
    山獅子會之帳戶後要由張清忠取回。此外，亦無積極之證據
    足認臺東縣政府將補助款核撥給鯉魚山獅子會後，被告陳顯
    興有主動指示鍾百林將補助款以匯款之方式交付張清忠花用
    。
(二)有關涂成財於86年取回補助款部分:
１、涂成財曾於86年間建議臺東縣政府補助鯉魚山獅子會活動經
    費17萬元，鯉魚山獅子會於86年6月間收受臺東縣政府核撥
    之該款項等情，有涂成財服務處函、台東縣鯉魚山國際獅子
    會編號223收據、台東縣鯉魚山國際獅子會出具之領據(附於
    臺東縣政府憑證編號565憑證粘貼單)等在卷足憑。
２、證人鍾百林於96年3月19日偵查中供稱:86年的時候，涂成財
    有補助17萬元，他只留下2、3萬元，剩下的都拿回去，這件
    事伊有跟陳顯興講，陳顯興說可以，但是開會的時候報表要
    列表寫清楚等語(見96年度偵字第71號卷二第6、7頁)。是證
    人鍾百林係依涂成財之要求才將議員補助款14萬元交付與涂
    成財，證人鍾百林於匯款前，雖有詢問過被告陳顯興之意見
    ，然被告陳顯興並未如起訴書所載主動指示鍾百林將補助款
    交付與涂成財，僅是被動的同意，且要求鍾百林製作報表時
    要將此部分寫清楚。
３、證人涂成財於96年5月4日偵查中證稱:伊認識劉清郎很久了
    ，劉清郎是否有要求伊補助鯉魚山獅子會伊不記得了，陳顯
    興沒有拜託伊補助鯉魚山獅子會等語(見96偵891號卷第67頁
    )。又於97年8月7日本院審理中證稱:「(問:當時劉清郎是鯉
    魚山獅子會的會長嗎?)我們碰到時，他們在餐廳聚餐，我們
    常常在餐廳碰到他們，因為大家的工作都不一樣，然後互相
    敬酒，才知道他們是在籌備前會長在辦理交接，這之間他們
    跟我說他要接會長，要辦活動，大家都是好朋友，請我幫忙
    一下，我說可以，但要先回去看一下，過一段時間，我去議
    會翻資料，有找到一些錢，剩下沒多少錢，我就將公文拿到
    議會的服務台，請他們轉到縣政府，是要補助十七萬元給鯉
    魚山獅子會，之後他們如何撥款的事項我就不清楚了。」、
    「(問:陳顯興有無跟你接洽這件事情嗎?)不曾。」、「(問:
    那段時間你是否曾經跟陳顯興說過要補助鯉魚山獅子會?)不
    曾說過。只有與劉清郎接觸過。」(見本院卷一第230、231
    頁)。又證人劉清郎於100年10月31日本院審理中證稱:伊與
    涂成財很熟，伊曾經於民國86年6月至87年6月左右擔任鯉魚
    山獅子會的會長，前任會長是陳顯興，擔任會長前一年是擔
    任第一副會長，伊在擔任第一副會長或會長期間，曾經請涂
    成財建議臺東縣政府補助鯉魚山獅子會等語(見本院卷二第
    305至330頁)。證人涂成財之上開證詞，核與證人劉清郎之
    證詞大致相符，足認，涂成財應係應劉清郎之請求才建議臺
    東縣政府補助鯉魚山獅子會17萬元，況且鯉魚山獅子會新舊
    會長交接係於每年的6、7月間，涂成財則於86年6月間建議
    臺東縣政府補助鯉魚山獅子會，此時，被告陳顯興即將卸任
    會長一職，而劉清郎乃擔任第一副會長，並將擔任會長，故
    由劉清郎向熟識之涂成財請求補助款，較符合社會常情，是
    證人涂成財及劉清郎之上開證詞應堪採信。
４、本案涂成財建議臺東縣政府補助鯉魚山獅子會17萬元後，臺
    東縣政府將補助款17萬元之支票，寄發至臺東縣臺東市○○
    路692號沙金來住處而非寄交予被告陳顯興等情，業據證人
    沙金來證述屬實，並有臺東縣政府97年3月19日府社行字第
    0970020604號函附件之付款憑單及業務費支出資料等在卷可
    稽，足認，被告陳興顯辯稱伊未經手涂成財建議之補助款等
    語，尚非無據。
５、綜上，本件尚無積極之證據，足以認定於涂成財議員建議臺
    東縣政府補助鯉魚山獅子會前後，被告陳顯興有與涂成財謀
    議將來補助款匯入鯉魚山獅子會之帳戶後要由涂成財取回。
    此外，亦無積極之證據足認臺東縣政府將補助款核撥給鯉魚
    山獅子會後，被告陳顯興有主動指示鍾百林將補助款以現金
    交付方式交還涂成財花用。
(三)綜上所述，被告陳顯興於張清忠及涂成財建議臺東縣政府補
    助鯉魚山獅子會前後，均未與張清忠、涂成財謀議將來補助
    款入鯉魚山獅子會之帳戶後要由張清忠及涂成財取回，且在
    上開補助款入鯉魚山獅子會之帳戶後，被告陳顯興亦未主動
    指示鍾百林將補助款交還給張清忠及涂成財，尚難認被告陳
    顯興有與張清忠、涂成財及鍾百林共同利用職務上之機會詐
    取財物之犯行。此外，本院復查無其他積極證據足認被告陳
    顯興有何公訴人所指之共同利用職務上機會詐取財物之犯行
    ，揆諸上揭說明，既不能證明被告陳顯興所犯之罪，自應為
    無罪之諭知。
六、被告陳顯興、沙金來及張清忠涉犯偽證罪部分:
    訊據被告陳顯興、沙金來及張清忠3人均堅決否認有何偽證
    之犯行，被告陳顯興辯稱:伊於91年7月2日到法院做證前，
    原本想先去問鍾百林，但找不到人，就找管東祥(已於92年2
    月7日死亡)，管東祥說他也接到傳票，有無代墊這件事他最
    清楚，所以到法院後才會說有代墊這回事，事實上有無代墊
    的事伊不清楚等語。被告沙金來辯稱:張清忠在85年時，確
    實有代墊鯉魚山獅子會授證的費用，在86年時，也有代墊鯉
    魚山獅子會辦理慢跑及捐血活動的費用，伊所說的都實在等
    語。被告張清忠則辯稱:伊於85年取回之補助款，係墊付鯉
    魚山獅子會會長交接的費用，取回86的補助款，係代墊鯉魚
    山獅子會舉辦慢跑、捐血等費用，伊沒有說謊等語。經查:
(一)刑法第168條之偽證罪，係以證人於案情有重要關係之事項
    ，故意為虛偽之陳述為構成要件之一，而所謂「虛偽之陳述
    」，必須行為人以明知不實之事項，故為虛偽之陳述，始為
    相當;質言之，必須行為人主觀上明知反於其所見聞之事項
    ，故意為不實之陳述而言，如行為人就其聽聞而為陳述，或
    因誤會或記憶不清而有所錯誤，因欠缺犯罪故意，均與故為
    虛偽陳述之犯罪構成要件有間，則不能以本罪相繩，有最高
    法院30年上字第2032 號判例、81年度台上字第1330號判決
    及92年度台上字第4895 號判決可資參照。
(二)本件被告陳顯興、沙金來及張清忠是否涉犯刑法第168條之
    偽證罪之爭點在於被告張清忠於85年及86年建議臺東縣政府
    補助鯉魚山獅子會後分別取回部分補助款，在取回補助款前
    ，被告張清忠是否有墊付鯉魚山獅子會之帳款?被告張清忠
    是否利用其擔任臺東縣議員職務上之機會，向臺東縣政府詐
    領上開補助款?而關於此部分之事實，業據臺灣高等法院花
    蓮分院以96年度上更(二)字第95號判決判處無罪，並經最高
    法院以100年度台上字第4784號判決為無罪判決確定，有被
    告張清忠之臺灣高等法院被告前案紀錄表、上開臺灣高等法
    院花蓮分院判決節錄及最高法院之判決在卷足憑。依該無罪
    判決確定之事實為:被告張清忠於85年及86年取回補助款前
    ，確有於85年時墊付陳顯興接任鯉魚山獅子會會長交接典禮
    的錢，及於86年墊付鯉魚山獅子會舉辦慢跑、捐血活動的錢
    ，被告張清忠未利用其擔任臺東縣議員之機會，向臺東縣政
    府詐領前揭補助款。足認，被告陳顯興於96年4月3日下午，
    在臺灣臺東地方法院檢察署法警室之臨時偵查庭內，於檢察
    官偵辦96年度偵字第71號鍾百林涉嫌貪污案之偵查中，證稱
    ：伊於91年7月2日下午，在臺灣臺東地方法院作證時證述張
    清忠確曾因鯉魚山獅子會長交接為鯉魚山獅子會墊付帳款，
    故於補助款下來之後把補助款交給張清忠之情節確屬實情等
    語，證述之內容與事實相符，並未為虛偽之陳述;再被告沙
    金來於92年4月21日上午，在臺灣高等法院花蓮分院第3法庭
    內，就該院91年度上訴字第224號張清忠等貪污案作證時，
    於具結後就張清忠是否確曾為鯉魚山獅子會墊付帳款，證稱
    ：「在85年我們授證開了30桌，全部花費了30萬以上，之前
    是先請張清忠先墊款，因為他有足夠的人脈，可以和人殺價
    ，是由我和他一同去付款，86年辦千人慢跑、捐血活動，…
    …，有時候我是有跟張清忠一同前往付款，那次慢跑、捐血
    活動花予將近3、40萬元，因為張清忠經濟較好，人脈也多
    ，所以付款的時候都是請他先墊付，他都是先付現金」等語
    ；又於96年4月23日上午，在臺灣臺東地方法院檢察署第5偵
    查庭內，於檢察官偵辦96年度偵字第71、891號鍾百林、陳
    顯興涉嫌貪污案之偵查中，再證稱：上述於臺灣高等法院花
    蓮分院之證詞為事實、張清忠確曾為鯉魚山獅子會墊付帳款
    等語，證述之內容與事實相符，亦未為虛為之陳述;再被告
    張清忠於96年4月3日下午，在臺灣臺東地方法院檢察署法警
    室之臨時偵查庭內及同年5月11日上午，在該署第3偵查庭內
    ，於檢察官偵辦96年度偵字第71、891、1014號鍾百林、陳
    顯興及沙金來等人涉嫌貪污、偽證案之偵查中，接連2次證
    稱：伊並未取回上揭10萬元之12萬元之補助款，鍾百林支付
    伊之款項係伊為鯉魚山獅子會墊付之帳款等語，證述之內容
    與事實相符，均未為虛偽之陳述。
(三)又管東祥曾為鯉魚山獅子會之會員，曾擔任該會之財務，且
    為證人鍾百林之前任財務，很熱心的參與鯉魚山獅子會會務
    之運作等情，業據證人鍾百林、劉清郎等證述屬實，並有鯉
    魚山獅子會之會員通訊錄(見本院卷一第134頁)在卷足憑。
    再證人鍾百林亦曾於本院91年7月2日審理中證稱:「(問:你
    在偵訊當中曾經說過，你當時剛接財務，所以你對所有狀況
    還不是很瞭解，你是否曾經這樣說過?)是的。」(見96年度
    偵字第71號卷一第120頁);再被告沙金來曾於偵查中具結證
    稱:「(你所謂你在當時曾經說，張清忠有替鯉魚山獅子會墊
    款，他是墊什麼款，怎麼墊款?)是管東祥叫他墊款，是一往
    情深的師傅來辦餐點的錢、酒錢，還有授證典禮的錢，至於
    詳細什麼錢，我不知道，都是管東祥和他一起去付錢，我也
    有跟管東祥一起去付錢。」(見96偵字第891號卷第45頁)。
    是管東祥為鍾百林之前任財務且熱衷於鯉魚山獅子會之活動
    ，在新舊會長交接過程中，前任財務為下任不熟悉會務運作
    之財務處理事務，尚符社會常情，則被告陳顯興辯稱:伊於
    91年7月2日到法院做證前，原本想先去問鍾百林，但找不到
    人，就找管東祥，管東祥說他也接到傳票，有無代墊這件事
    他最清楚，所以到法院後才會說有代墊這回事等語尚非無據
    ，被告陳顯興於聽聞管東祥轉述有關張清忠曾代墊鯉魚山獅
    子會款項後，認為管東祥所言實在，嗣於法院、檢察署證稱
    張清忠有為鯉魚山獅子會代墊款項之事實，參照上開判決要
    旨，被告陳顯興顯非基於偽證之犯意而為證述。
(四)綜上所述，本院查無積極證據足認被告陳顯興、沙金來及張
    清忠有何公訴人所指之偽證犯行，揆諸上揭說明，既不能證
    明被告陳顯興、沙金來及張清忠所犯之罪，自應為無罪之諭
    知。
據上論斷，應依刑事訴訟法第301條第1項，判決如主文。
本件經檢察官林嘉宏到庭執行職務。
中    華    民    國  100    年    11    月    30    日
                  刑事第三庭 審判長法  官  馬培基
                                   法  官  蔡立群
                                   法  官  楊惠如
以上正本證明與原本無異。
如不服本判決應於送達後10日內向本院提出上訴狀。
                                   書記官  賴淑芬
中    華    民    國  100    年    11    月    30    日